【裁判字號】    99,交聲,1183
【裁判日期】    990511
【裁判案由】    聲明異議
【裁判全文】
臺灣高雄地方法院交通事件裁定        99年度交聲字第1183號
原處分機關  高雄市政府交通局
異  議  人
即受處分人  甲○○
上列異議人即受處分人因違反道路交通管理處罰條例案件，對於
高雄市政府交通局中華民國98年9 月3 日所為處分（原處分案號
：高市交裁字第32-BB0000000號）聲明異議，本院裁定如下：
    主  文
異議駁回。
    理  由
一、聲明異議意旨略以：異議人即受處分人甲○○於民國99年4
    月20日至監理站換發行照時，始知悉其於98年2 月3 日下午
    3 時31分許，騎乘車號YDT-615 號普通重型機車，行經高雄
    市○○路與桂林路口，因駕車行經有燈光號誌管制之交岔路
    口闖紅燈，為警逕行掣單舉發，並經原處分機關依道路交通
    管理處罰條例第53條第1 項規定，裁處罰鍰新臺幣（下同）
    4,500 元，惟異議人並未收到裁決書，郵局未張貼掛號通知
    書，致其權利受損，小市民乃薪水階級又有年幼小孩需扶養
    ，罰鍰已逾能力所及，爰依法聲明異議，請求撤銷因逾期所
    衍生之罰鍰等語。
二、按受處分人不服道路交通管理處罰條例第8 條所定主管機關
    所為之處罰者，得於接到裁決書之翌日起20日內，向管轄地
    方法院聲明異議；聲明異議，應以司法狀紙，敘述異議之理
    由，提出於原處分機關為之，道路交通管理處罰條例第87條
    第1 項、道路交通案件處理辦法第13條前段分別定有明文。
    又依道路交通管理處罰條例第87條規定向管轄法院聲明異議
    之期間，自裁決送達之翌日起算，並得依法扣除在途期間；
    又道路交通案件處理辦法第12條規定交通案件聲明異議之在
    途期間扣除，當事人居住於處罰機關所在之鄉、鎮、市（包
    括縣轄市、省轄市及院轄市）者，不扣除在途期間，道路交
    通案件處理辦法第12條、法院訴訟當事人在途期間標準第4
    條第1 款第1 目亦分別定有明文。再交通法庭認聲明異議不
    合法律上之程式，且其不合法律上之程式無從補正者，應以
    裁定駁回之，道路交通案件處理辦法第18條亦有明文。
三、次按處理違反道路交通管理事件，有關文書送達之程序，依
    行政程序法之規定，違反道路交通管理事件統一裁罰基準及
    處理細則第5 條亦有明文。而行政程序法第74條第1 項、第
    2 項規定：「送達，不能依前2 條規定為之者，得將文書寄
    存送達地之地方自治或警察機關，並作送達通知書2 份，1
    份黏貼於應受送達人住居所、事務所、營業所或其就業處所
    門首，另1 份交由鄰居轉交或置於該送達處所信箱或其他適
    當位置，以為送達。前項情形，由郵政機關為送達者，得將
    文書寄存於送達地之郵政機關。」又行政機關依行政程序法
    而為文書之送達，專依該法律之規定，且該法並無準用民事
    訴訟法或刑事訴訟法關於寄存送達自寄存之日起10日生效規
    定之規定，是文書合法寄存送達後，當自寄存之日起即時生
    效（最高行政法院95年度裁字第634 號裁定參照）。
四、經查：
  (一)異議人於上揭時、地，騎乘上開機車，因駕車行經有燈光號
    誌管制之交岔路口闖紅燈，為警逕行舉發之事實，有高雄市
    政府警察局交通警察大隊99年4 月30日高市警交三字第0990
    009894號函暨檢附之98年2 月16日高市警交相字第BB000000
    0 號舉發違反道路交通管理事件通知單、送達證書及違規採
    證彩色照片2 張附卷可稽（見本院卷第16至20頁），是其確
    有上開遭舉發之違規事實，應堪認定。
  (二)本件原處分機關所為高市交裁字第32-BB0000000號違反道路
    交通管理事件裁決書，係於98年9 月3 日所作成，經郵務人
    員依異議人位於高雄市○○區○○里○○路32號5 樓之戶籍
    地址投遞，因無人收受，而於98年9 月16日將該文書寄存於
    高雄民壯郵局等情，有上開及高雄市政府交通局送達證書影
    本各1 紙在卷可稽（見本院卷第8 至9 頁），故上開裁決書
    已於該日發生送達之效力，異議人倘有不服原處分機關裁決
    欲聲明異議者，其20日之異議期間應自98年9 月17日（即裁
    決書送達之翌日）起至98年10月6 日止（末日係星期二，非
    星期例假日），惟異議人遲至99年4 月21日始具狀向本院聲
    明異議，有該聲明異議狀上所蓋本院收狀日期章可憑，是本
    件異議，顯已逾20日之異議期間，揆諸前揭說明，本件異議
    顯不合法律上程式，且無從補正，應予駁回。
  (三)又本件異議人自95年12月12日起，即登記設籍於高雄市○○
    區○○里○○路62號5 樓，且未另向監理機關變更送達地址
    之事實，有全戶戶籍資料查詢結果、公路監理電子閘門證號
    查詢機車駕駛人、車號查詢機車車籍資料各1 份在卷可參（
    見本院卷第12、23至24頁）。而原處分機關因異議人上開違
    規事實，製作裁決書寄發，並委託郵政機關按上址送達，經
    本院職權查詢結果，本件投遞人員於98年9 月14日、15日按
    址投遞2 次均無人收受，投遞人員始於98年9 月16日將本件
    文書改送高雄民壯郵局寄存，在送達人簽章欄位內蓋章，並
    依行政程序法第74條之規定製作送達通知書2 份，將其中1
    份黏貼於異議人上開戶籍地址門首，另1 份投入信箱內，而
    完成送達程序等情，亦有上開送達證書及中華郵政股份有限
    公司高雄郵局郵務科99年5 月3 日郵特字第0990000024號函
    1 份在卷可查（見本院卷第22頁）。是揆諸前揭說明，本件
    裁決書業已合法送達異議人，而生送達效力，異議人前開辯
    詞，尚無可採，併此敘明。
五、至依道路交通管理處罰條例第53條第1 項、第63條第1 項第
    3 款規定，汽車駕駛人，行經有燈光號誌管制之交岔路口闖
    紅燈者，處1,800 元以上5,400 元以下罰鍰，並記違規點數
    3 點，原處分既認受處分人有上開違規行為，自應並記違規
    點數3 點，原處分漏未記點，亦有違誤。然本件裁決縱有上
    開瑕疵，惟本件異議人既已逾20日之異議期間，並經本院以
    程序不合法為由駁回，業如前述，本院自無從就上述實體事
    由詳為審酌。是上開行政處分違法之瑕疵，應由原處分機關
    另依法為妥適處理，附此敘明。
據上論斷，應依道路交通案件處理辦法第18條，裁定如主文。
中    華    民    國    99    年    5     月    11    日
                        交通法庭      法  官  周佳佩
以上正本證明與原本無異。
如不服本裁定，應於收受送達後5 日內向本院提出抗告狀。
中    華    民    國    99    年    5     月    11    日
                                      書記官  王立山

司法院資訊處製作；財團法人民間司法改革基金會備份。
